【裁判字號】    98,易,580
【裁判日期】    981231
【裁判案由】    傷害
【裁判全文】
臺灣嘉義地方法院刑事判決               98年度易字第580號
公  訴  人  臺灣嘉義地方法院檢察署檢察官
被      告  甲○○
選任辯護人  蔡碧仲律師
            張宗存律師
            陳振榮律師
被      告  乙○○
上列被告等因傷害案件，經檢察官提起公訴（九十八年度偵字第
四二０八號），本院判決如下：
    主  文
甲○○犯傷害罪，處拘役肆拾伍日，如易科罰金，以新臺幣壹仟
元折算壹日。
乙○○犯傷害罪，處有期徒刑參月，如易科罰金，以新臺幣壹仟
元折算壹日。扣案鐵管壹支，沒收。
    犯 罪 事 實
一、甲○○與黃嘉松（已於民國九十八年七月二十日死亡）於九
    十八年三月二日下午三時許，各自駕車途經嘉義縣朴子市新
    庄里十之一號前，二車側後視鏡不慎相互擦撞，甲○○並未
    停車而繼續行駛。黃嘉松乃駕車將甲○○攔下質問，甲○○
    認擦撞輕微要求各自吸收損害，黃嘉松甚為不滿遂撥打電話
    請其子乙○○到場，甲○○害怕黃嘉松撥打電話叫人到場尋
    隙遂駕車離去並返回嘉義縣朴子市德家里四十六號住處，黃
    嘉松尾隨趕至，雙方發生激烈爭執、拉扯，拉扯中甲○○基
    於傷害他人身體之犯意，徒手揮擊黃嘉松，致其受到胸部挫
    傷、腹部挫傷、臉部挫傷合併口腔黏膜瘀傷等傷害。適黃嘉
    松之子乙○○趕至該處，見黃嘉松嘴角流血遂基於傷害他人
    身體之犯意，持其所有、工作所用鐵管一支自甲○○背後方
    猛力揮擊甲○○右腿，致甲○○受到右側脛骨與腓骨幹閉鎖
    性骨折之傷害。經警據報到場處理，並扣得鐵管各一支，而
    悉上情。
二、案經黃嘉松、甲○○訴由嘉義縣警察局朴子分局報請臺灣嘉
    義地方法院檢察署檢察官偵查起訴。
    理  由
一、按被告以外之人於審判外之陳述，雖不符刑事訴訟法第一百
    五十九條之一至第一百五十九條之四之規定，而經當事人於
    審判程序同意作為證據，法院審酌該言詞陳述或書面陳述作
    成時之情況，認為適當者，亦得為證據。當事人、代理人或
    辯護人於法院調查證據時，知有第一百五十九條第一項不得
    為證據之情形，而未於言詞辯論終結前聲明異議者，視為有
    前項之同意，刑事訴訟法第一百五十九條之五定有明文。查
    被告甲○○、乙○○及被告甲○○之辯護人對卷附傳聞證據
    之證據能力，未於言詞辯論終結前聲明異議，且經本院於審
    理時逐一提示予被告二人及辯護人表示意見，本院審酌採納
    該等傳聞證據，尚無礙被告二人於程序上之彈劾詰問權利，
    而認上開傳聞證據合於刑事訴訟法第一百五十九條之四及同
    法第一百五十九條之五等規定，因而均具證據能力，合先敘
    明。
二、訊據被告甲○○固不否認於上開時、地與告訴人黃嘉松發生
    拉扯衝突之事實，然矢口否認有何傷害犯行，辯稱：伊僅有
    與告訴人黃嘉松發生拉扯，告訴人黃嘉松所受傷害伊不知如
    何造成；伊僅有持老虎鉗防衛云云。而被告乙○○亦不否認
    持鐵管毆擊告訴人甲○○成傷之事實，然矢口否認有何傷害
    犯意，辯稱：伊係因看其父已遭毆倒坐在地上，告訴人甲○
    ○仍持老虎鉗正在毆打其父，始持鐵管欲嚇阻告訴人，不慎
    打到告訴人甲○○云云。惟查：
  (一)被告甲○○與告訴人黃嘉松於九十八年三月二日下午三時許
    ，各自駕車途經嘉義縣朴子市新庄里十之一號前，二車側後
    視鏡不慎相互擦撞，被告甲○○並未停車而繼續行駛。告訴
    人黃嘉松乃駕車將被告甲○○攔下質問，被告甲○○認擦撞
    輕微要求各自吸收損害，告訴人黃嘉松甚為不滿遂撥打電話
    請其子即同案被告乙○○到場，被告甲○○害怕告訴人黃嘉
    松撥打電話叫人到場尋隙遂駕車離去並返回嘉義縣朴子市德
    家里四十六號住處，告訴人黃嘉松尾隨趕至，雙方發生激烈
    爭執、拉扯等情，為被告甲○○於警詢時、偵查中及本院審
    理時均供承明確，核與證人即告訴人黃嘉松警詢時證述情節
    相符，並有雙方車損照片四幀（見警卷第18頁、第19頁）在
    卷可稽。是此部分事實至為明灼，均堪認定。而由被告甲○
    ○與告訴人黃嘉松間係因擦撞而起糾紛，進而發生拉扯以觀
    ，被告甲○○確有傷害告訴人之動機無訛。
  (二)按正當防衛必須對於現在不法之侵害始得為之，侵害業已過
    去，即無正當防衛可言。至彼此互毆，又必以一方初無傷人
    之行為，因排除對方不法之侵害而加以還擊，始得以正當防
    衛論。故侵害已過去後之報復行為，與無從分別何方為不法
    侵害之互毆行為，均不得主張防衛權，最高法院三十年上字
    第一０四０號判例闡釋甚詳。被告甲○○就其與告訴人黃嘉
    松發生上開拉扯之情形於偵查中供稱：「黃嘉松也追到我家
    ，抓住我的胸前的衣服，我們拉扯之間，黃嘉松的嘴角有受
    傷…」（見偵查卷第10頁）等語，對照被告甲○○於警詢時
    亦供稱：「我到家後對方也趕到我家住處並下車抓住我胸衣
    ，在拉扯間對方嘴角有受傷，該傷勢可能因拉扯而受傷不是
    我打他的…」（見警卷第 5頁）等語，足見被告甲○○當時
    已與告訴人黃嘉松發生肢體衝突而互有拉扯，是被告甲○○
    於此情形下自難主張其有何防衛權；再參以證人即告訴人黃
    嘉松於警詢時指訴稱：伊遭被告甲○○毆打造成胸部挫傷、
    腹部挫傷，臉部挫傷合併口腔黏膜瘀傷（見警卷第10頁）等
    語，並有長庚紀念醫院診斷證明書（見警卷第17頁）及其急
    診病歷（見本院卷第93頁至第96頁）各乙份在卷可佐，衡酌
    被告甲○○自承其與告訴人黃嘉松發生拉扯後即見告訴人黃
    嘉松嘴角受傷，且告訴人於衝突發生當日下午四時二十七分
    許後即至醫院驗傷，均足徵證人黃嘉松指稱其傷勢為被告甲
    ○○所造成並非憑空杜撰，應係可採。至被告甲○○固辯稱
    ：伊僅有與告訴人黃嘉松發生拉扯，該傷勢並非伊造成云云
    。然由告訴人黃嘉松所受「胸部挫傷、腹部挫傷、臉部挫傷
    合併口腔黏膜瘀傷」之傷勢以觀，若無外力刻意施加於告訴
    人黃嘉松之胸部、腹部及臉部，當不至於造成告訴人黃嘉松
    上開挫傷、瘀傷；參以案發當時僅有被告甲○○與告訴人黃
    嘉松發生拉扯衝突，案發當時亦無任何其他外力足以造成告
    訴人黃嘉松上開傷勢，足認告訴人黃嘉松上開傷勢顯為被告
    甲○○拉扯間毆擊所造成無誤，是被告甲○○空言否認告訴
    人黃嘉松之傷勢並非伊所造成云云，顯與客觀事實相違，並
    不足採。
  (三)被告乙○○於接獲其父黃嘉松電話趕至嘉義縣朴子市德家里
    四十六號前，見其父黃嘉松嘴角流血，遂持其所有、工作所
    用鐵管一支自告訴人甲○○背後方猛力揮擊告訴人甲○○右
    腿，致甲○○受到右側脛骨與腓骨幹閉鎖性骨折之傷害等情
    ，為被告乙○○於本院審理時供承不諱，核與證人即告訴人
    甲○○於本院審理時結證情節相符，並有衛生署朴子醫院診
    斷證明書（見警卷第16頁）及其就診病歷（見偵查卷第50頁
    以下）各乙份在卷可稽，復有被告乙○○所持用鐵管一支扣
    案可佐。而告訴人甲○○所受上開骨折傷勢，係因遭外力其
    腿部後方介入所致，此據證人即朴子醫院骨科醫師范鴻濱於
    偵查中結證明確（見偵查卷第95頁），更徵被告乙○○係自
    告訴人甲○○後方持鐵管朝其腿部揮擊無誤；而由告訴人甲
    ○○骨折嚴重情形以觀，亦足見被告乙○○用力之猛烈，顯
    係基於傷害故意朝告訴人甲○○腿部揮擊甚明。至被告乙○
    ○固辦稱：伊係因看其父已遭毆倒坐在地上，告訴人甲○○
    仍持老虎鉗正在毆打其父，始持鐵管欲嚇阻告訴人，不慎打
    到告訴人甲○○云云。惟按正當防衛必須對於現在不法之侵
    害始得為之，侵害業已過去，即無正當防衛可言。觀諸告訴
    人甲○○所持用之老虎鉗，其上並無任何血跡殘留，此有扣
    案物品照片二幀（見警卷第20頁）在卷可考，是被告乙○○
    所稱告訴人甲○○持老虎鉗毆擊其父云云，顯乏其據；況證
    人黃嘉松於偵查中陳稱：當時伊是站著，甲○○沒把伊打到
    坐在地上（見偵查卷第11頁）等語明確，更見被告乙○○聲
    稱伊到場時見到其父黃嘉松已遭告訴人毆倒坐在地上，告訴
    人正持老虎鉗毆打其父云云，顯與客觀事實不符，亦堪認當
    時並無任何現在不法之侵害情狀可言；揆諸上開說明，被告
    乙○○上開行為不得主張正當防衛甚明，是其上開辯詞，自
    不足據為有利認定之佐憑。
  (四)綜上所述，本件事證明確，被告二人所辯並不足採，渠等上
    開傷害犯行均堪認定，應依法論科。
三、核被告二人所為，均係犯刑法第二百七十七條第一項之普通
    傷害罪。爰審酌被告二人均無前科之素行，被告甲○○為初
    中畢業、被告乙○○為高中畢業之智識程度，被告甲○○與
    告訴人黃嘉松因行車糾紛發生爭執而發生拉扯成傷之犯罪動
    機及犯罪手段，被告乙○○則因其趕赴到場後見其父嘴角受
    傷氣憤難耐始起意持鐵管毆擊告訴人甲○○腿部成傷之犯罪
    動機及犯罪手段，並衡酌被告甲○○造成告訴人黃嘉松受傷
    程度較輕，而被告乙○○造成告訴人甲○○受傷程度甚為嚴
    重，以及被告二人犯罪後均否認犯行，且均未能得告訴人之
    宥恕，亦未賠償告訴人之損害等一切情狀，分別量處如主文
    所示之刑，並均諭知易科罰金之折算標準，以資懲儆。扣案
    鐵管一支，為被告乙○○所有，且係供本件犯罪所用之物，
    爰依刑法第三十八條第一項第二款宣告沒收。至扣案老虎鉗
    一支，固為被告甲○○所有，然尚乏客觀跡證顯示被告甲○
    ○係以該老虎鉗毆擊告訴人黃嘉松成傷，業如上述，爰不予
    宣告沒收，附此敘明。
據上論斷，應依刑事訴訟法第二百九十九條第一項前段，刑法第
第二百七十七條第一項、第四十一條第一項前段、第三十八條第
一項第二款，刑法施行法第一條之一第一項、第二項前段，判決
如主文。
本案經檢察官李志明到庭執行職務。
中    華    民    國    98    年    12    月    31    日
                     刑事第五庭   法  官  曾宏揚
以上正本證明與原本無異。
如不服本判決應於收受判決後10日內向本院提出上訴書狀，並應
敘述具體理由；其未敘述上訴理由者，應於上訴期間屆滿後20日
內向本院補提理由書（均須按他造當事人之人數附繕本）「切勿
逕送上級法院」。告訴人或被害人如對於本判決不服者，應具備
理由請求檢察官上訴，其上訴期間之計算係以檢察官收受判決正
本之日期為準。
中    華    民    國    98    年    12    月    31    日
                                  書記官  陳慶昀
附錄論罪科刑法條：
刑法第二百七十七條第一項（普通傷害罪）
傷害人之身體或健康者，處 3 年以下有期徒刑、拘役或 1 千元
以下罰金。

司法院資訊處製作；財團法人民間司法改革基金會備份。
